臺灣高等法院刑事判決　　　　　　　　　　　　　　　　　九十一年度再字第一號
　　上　訴　人
　　即　被　告　東信化學藥品有限公司
　　代　表　人　甲○○
　　選任辯護人　劉大新
右上訴人因違反藥事法等案件，不服臺灣板橋地方法院八十四年度訴字第七九一號，
中華民國八十五年八月二日第一審判決（起訴案號：臺灣板橋地方法院檢察署八十四
年度偵字第三七九三號）提起上訴，經本院八十五年度上易字第五二五四號中華民國
八十六年四月十日確定判決後，被告聲請再審，經本院九十年度聲再字第五八二號為
開始再審之裁定，並更為審判，本院判決如左：
    主  文
原判決撤銷。
東信化學藥品有限公司無罪。
    理  由
一、公訴意旨略以：東信化學藥品有限公司（下稱東信公司）之負責人甲○○及該公
    司所聘僱之藥師林姝秀二人，明知「鹽酸克本諾雷（CLOBENZOREX）」係屬安非
    他命類藥物，業經行政院衛生署於民國六十九年十二月八日以衛署藥字第三一
    一二四號函公告為禁藥，仍於七十八年六月間，由甲○○指示林姝秀在未經行政
    院衛生署核准許可輸入之情形下，假樣品之名以郵寄方式，自瑞士擅自輸入西格
    非藥廠（SIEGFRIE D LIMITED）所製造之安非他命類藥物「鹽酸克本諾雷（CLOB
     ENZOREX）」二公斤，除將其中一公斤交由彰化中美兄弟製藥股份有限公司（下
    稱中美兄弟公司）製成「速體麗膠囊」樣本，於七十九年三月十二日以東信公司
    名義向行政院衛生署申請輸入藥品查驗登記，嗣因該藥品係安非他命類禁藥，為
    行政院衛生署於七十九年九月十日以衛署藥處字第八九六八三九號函復不准登記
    外，另一公斤則由知悉該藥品係安非他命類藥物之東信公司業務員許鐵彥（另案
    提起公訴）交予胞弟許振興（已另案為不起訴處分確定）以乳糖混合成十一公斤
    ，基於概括之犯意，分別於七十八年十月、十二月及七十九年五月間，以每公斤
    新臺幣（下同）三萬八千元、四萬五千元、四萬八千元不等之價格出售在臺北縣
    板橋市○○路○段三五六號開設「大眾中醫診所」之鄧國揚製成中藥減肥物販售
    牟利（業經最高法院以八十二年度台上字第二八二八號判處鄧國揚有期徒刑一年
    六月確定），因認被告東信公司涉有藥物藥商管理法第七十七條、第七十二條罪
    嫌。
二、公訴人認被告東信公司涉有藥物藥商管理法第七十七條、第七十二條之罪，無非
    以被告代表人甲○○、受僱人林姝秀上開所為，係犯藥事法第八十二條第一項之
    罪，惟原藥物藥商管理法第七十七條、第七十二條所規定之罰金刑較藥事法規定
    為輕，依刑法第二條第一項但書規定，對被告東信公司應科以藥物藥商管理法第
    七十二條第一項所定之罰金刑為論據。訊據被告堅決否認有違反藥物藥商管理法
    第七十七條之犯行，辯稱：甲○○、林姝秀並無輸入偽藥、禁藥之罪行，二人並
    經判決無罪確定在案等語。經查：（一）鹽酸克本諾雷為安非他命衍生物之減肥
    藥品，係屬禁藥，而非麻醉藥品管理條例第二條第四款所稱之化學合成類麻醉藥
    品。而所謂偽藥，係指：1.未經核准，擅自製造；2.所含成分之名稱，與核准不
    符；3.將他人產品抽換或摻雜；4.塗改或更換有效期間之標示等四種藥品（原藥
    物藥商管理法第十四條，修正後為藥事法第二十條）。則甲○○、林姝秀所輸入
    之鹽酸克本諾雷，顯非偽藥，自不構成輸入偽藥之罪。（二）被告東信公司代表
    人甲○○於七十八年六月間，指示受僱藥師林姝秀以樣品名義，自瑞士輸入西格
    非藥廠產製之鹽酸克本諾雷二公斤，並以郵寄之方式取得該藥物之事實，固據甲
    ○○、林姝秀坦承不諱。惟被告東信公司於七十七年四月十二日以鹽酸克本諾雷
    向衛生署申請原料藥查驗登記，該署因未曾核准該成分原料藥及製劑，乃通知被
    告東信公司補正，亦無法依限檢送國內需此原料之藥品許可證影本供該署審核，
    該申請案在未進入技術資料審查階段，即因基本資料不全，經該署於七十七年十
    二月十六日以衛署藥字第七七二一六八號函復被告東信公司不准登記，並退還原
    申請資料。而甲○○交付中美兄弟公司之鹽酸克本諾雷一公斤，亦經中美兄弟公
    司於七十九年二月間，以含該藥物成分之「速體麗膠囊」樣本向衛生署申請製劑
    查驗登記，而中美兄弟公司無法依限補提供新藥基本資料供該署審核，該案亦未
    進入技術資料審查階段，中美兄弟公司即自行於七十九年六月十一日函請撤銷登
    記，並經該署於七十九年六月二十五日以衛署藥字第八八一八三號核准撤銷登
    記在案。依常情判斷，倘甲○○、林姝秀明知鹽酸克本諾雷係安非他命衍生物之
    禁藥，豈會以該藥物向衛生署申請原料藥查驗登記？另製藥業之中美兄弟公司亦
    不可能以含有鹽酸克本諾雷成分之「速體麗膠囊」申請製劑查驗登記，已見甲○
    ○、林姝秀不知鹽酸克本諾雷係禁藥。再自國外輸入之藥物樣品贈品，由輸入或
    受贈者填具申請書，詳列品名、規格、數量、理由、用途並檢附有關證件，申請
    中央衛生主管機關核准後，始可提取，藥物樣品贈品管理辦法第四條固定有明文
    。而甲○○、林姝秀雖未依規定向衛生署申請核准輸入鹽酸克本諾雷樣品，惟因
    臺北關稅局臺北郵局支局對進口郵包皆按進口來源地區依查驗比率，由電腦亂數
    抽定「應驗」與「免驗」，對於重量大包裹申報貨名不詳時，再將「免驗」改為
    「應驗」，因被告東信公司進口鹽酸克本諾雷之郵包未被抽到「應驗」而放行，
    自不得以被告東信公司未填具申請書申請核准提領，即認被告東信公司代表人甲
    ○○、受僱人林姝秀係明知禁藥而輸入。（三）又甲○○固坦承將鹽酸克本諾雷
    一公斤交由中美兄弟公司製成「速體麗膠囊」樣本，另一公斤輾轉交由許振興以
    乳糖混合成十一公斤，出售鄧國揚製成中藥減肥物販售等情。惟甲○○、林姝秀
    均不知鹽酸克本諾雷係屬安非他命衍生物，已如前述。而甲○○將另一公斤鹽酸
    克本諾雷輾轉交由許振興販售，係甲○○於申請許可期間，先行將藥品送給廠商
   試用，況許振興所涉販賣禁藥罪嫌，亦經檢察官為不起訴處分，足見甲○○、林
    姝秀並非明知鹽酸克本諾雷係含安非他命成份禁藥而販賣。被告東信公司代表人
    甲○○、受僱人林姝秀並無明知禁藥、偽藥而輸入、販賣之犯行，業經本院八十
    八年度上更(一)字第一六三號判決認定無訛，並判決甲○○、林姝秀無罪，經檢察
    官提起上訴後，亦由最高法院九十年度台上字第五二三五號判決上訴駁回確定，
    有該等判決書在卷可稽。被告東信公司代表人甲○○、受僱人林姝秀顯無公訴人
    所指於執行職務時犯有藥事法第八十二條第一項之輸入偽藥、禁藥罪行。
三、查藥物藥商管理法第七十二條第一項規定：「製造或輸入偽藥或禁藥者，處二年
    以上十年以下有期徒刑，得併科一萬元以下罰金。」第七十七條規定：「法人之
    代表，法人或自然人之代理人、受雇人，或其他從業人員，因執行業務，犯第七
    十二條至七十六條之罪者，除依各該條規定處罰其行為人外，對該法人或自然人
    亦科以各該條之罰金刑。」又藥事法第八十二條第一項規定：「製造或輸入偽藥
    或禁藥者，處七年以下有期徒刑，得併科新臺幣十五萬元以下罰金。」第八十七
    條規定：「法人之代表，法人或自然人之代理人、受雇人，或其他從業人員，因
    執行業務，犯第八十二條至第八十六條之罪者，除依各該條規定處罰其行為人外
    ，對該法人或自然人亦科以各該條之罰金刑。」則法人依藥物藥商管理法第七十
    二條第一項或藥事法第八十二條第一項規定科以罰金，係以代表、代理人、受雇
    人，或其他從業人員，因執行業務，製造或輸入偽藥或禁藥為前提要件。本件被
    告代表人、受僱人既不構成藥物藥商管理法第七十二條第一項或藥事法第八十二
    條第一項之輸入偽藥、禁藥罪，被告東信公司自無從依藥物藥商管理法第七十七
    條、藥事法第八十七條規定科以罰金刑。公訴人以被告東信公司代表人甲○○、
    受僱人林姝秀係犯藥事法第八十二條第一項之罪，惟原藥物藥商管理法第七十七
    條、第七十二條所規定之罰金刑較藥事法第八十七條規定為輕，依刑法第二條第
    一項但書規定，對被告東信公司應科以藥物藥商管理法第七十二條第一項所定之
    罰金刑，即有未合。原審不察，對被告科處罰金一萬元，顯有違誤，自應由本院
    撤銷改判，並諭知被告無罪。
據上論斷，應依刑事訴訟法第三百六十九條第一項前段、第三百六十四條、第三百零
一條第一項，判決如主文。
本案經檢察官何明楨到庭執行職務。
中       華      民      國    九十一    年      二     月      七      日
                              臺灣高等法院刑事第十四庭
                                  審判長法  官  陳  祐  輔
                                        法  官  洪  昌  宏
                                        法  官  陳  國  文
右正本證明與原本無異。
不得上訴。
                                        書記官  蔡  棟  樑
中      華      民      國    九十一    年      二      月      七      日
